臺灣臺中地方法院刑事判決　　　　　　　　　　　　　九十年度易字第三六二號
　　公　訴　人　台灣台中地方法院檢察署檢察官
　　被　　　告　甲○○
　　　　　　　　乙○○
右列被告因賭博案件，經檢察官聲請以簡易判決處刑（聲請案號：九十年度偵字第一
八七二四號），經本院台中簡易庭（九十年中簡字第二０五五號）簽移本院依通常程
序處理，本院判決如左：
    主  文
甲○○、乙○○共同以賭博為常業，甲○○處有期徒刑月，乙○○處有期徒刑貳月
，如易科罰金，均以佰元折算壹日。扣案之賭博性機具小瑪琍台（含ＩＣ板片
）、水果盤肆台（含ＩＣ板肆片）、麻將壹台（含ＩＣ板壹片）、賭資新台幣貳佰元
及代幣壹佰玖拾枚，均沒收。
    事  實
一、甲○○明知未依電子遊戲場業管理條例規定辦理營利事業登記者，不得經營電子
    遊戲場業，竟未向相關主管機關申請辦理營利事業登記證，意圖營利並基於以賭
    博為常業之犯意，自民國（下同）九十年九月廿五日起，在台中市○區○○路一
    段三九八號其所經營之「生活彩家便利商店」內另闢一室供為擺放賭博性電動機
    具小瑪琍台（含ＩＣ板片）、水果盤肆台（含ＩＣ板肆片）、麻將壹台（含
    ＩＣ板壹片）共八台，而在該公眾得出入之場所與不特定之人賭博財物，資以維
    生，並以為常業，並自九十年十月一日起以月薪新台幣（下同）二萬元之代價，
    僱用乙○○在上址擔任服務員，負責為客人開、洗分、兌換財物等工作，使乙○
    ○自該日起基於共同常業賭博之犯意聯絡，在上址分擔該以賭博性電動機具與不
    特定人賭博財物之經營工作。賭博方法為以一比一方式，由賭客投入代幣或最少
    新台幣（下同）十元與電子遊戲機具對玩，賭客所贏得之分數可兌換超市內等價
    之物品，賭客若輸則賭資由甲○○取得。嗣於九十年十月十一日十八時五十五分
    許，為警臨檢查獲，並扣得前揭賭博性電子遊戲機具共八台（含ＩＣ板共八片）
    、電動機具內之賭資二百元、代幣一百九十枚。
二、案經台中市警察局第二分局報請臺灣臺中地方法院檢察署檢察官偵查後聲請簡易
    判決處刑。
    理  由
一、右揭犯罪事實，業據被告甲○○、乙○○迭於警訊、偵查及本院審理中坦承不諱
    ，且有前揭賭博性電動機具共八台（含ＩＣ板共八片）、電動機具內之賭資二百
    元、代幣一百九十枚扣案可資佐證，並有台中市警察局第二分局立人派出出所檢
    表查紀錄、現場圖各乙紙、現場照片八幀在卷可稽，被告之自白核與事實相符，
    堪予採信。本案事證明確，被告等二人犯行，均堪以認定。
二、查電子遊藝場業管理條例於八十九年二月三日經總統公布施行，於同年月五日生
    效，該條例第一條明示：「為管理電子遊戲場業，並維護社會安寧，善良風俗、
    公共安全及國民身心健康，特設定本條例」，足見其立法目的之一即在於管理電
    子遊戲場業。而所謂電子遊戲場業，依該條例第二條規定，係指設置電子遊戲機
    供不特定人益智娛樂之營利事業。換言之，僅須設置電子遊戲機供人娛樂以營利
    者，即屬電子遊戲場業管理條例所指之電子遊戲場業，其規模如何則非所問，此
    由經濟部八十九年六月三十日經八九商字第八九○一八五三六號函示自明。再者
    ，依該條例第十六條之規定，非電子遊戲場業之其他營利事業，不得就其營業場
    所，供他人設置電子遊戲機營業，如違反該條規定，依第二十八條規定處行為人
    新台幣十萬元以上五十萬元以下罰鍰，並限期令其改善。故在非電子遊戲場業之
    其他營利事業場所設置電子遊戲機以營利者，仍屬由該條例規範之範疇，益徵該
    條例所指之電子遊戲場業並不專以設置電子遊戲機供人娛樂為限，在非電子遊戲
    場業之其他營利事業場所設置者仍屬之。是如係在自己經營之非電子遊戲場業之
    營業場所，附帶擺設電子遊戲機供人娛樂者，仍屬該條例第三條所指之「設置電
    子遊戲機供不特定人益智娛樂之營利事業」，依該條例第十五條之規定，仍應辦
    理營利事業登記證後始得營業。亦即所謂電子遊藝場業，僅須有設置電子遊戲機
    供人為益智娛樂者即屬之（該條例第二條），至其係專以提供電子遊戲機供人娛
    樂或在非電子遊戲場業之營業場所附帶提供電子遊戲機供人娛樂，應非所問。從
    而在非電子遊戲場業之營業場所（如便利超商、保齡球館、泡沫紅茶店、撞球場
    、檳榔攤‧‧‧等），附帶擺設電子遊戲機供人娛樂者，仍須依該條例第十五條
    之規定辦理營利事業登記證後始得擺設，否則，仍應依該條例二十二條論罰。蓋
    依該條例第二十八條規定，提供非電子遊戲場業之其他營利事業之營業場所予他
    人擺設電子遊戲機仍須處罰，如非電子遊戲場業之營利事業人，自行在該營業場
    所擺設電子遊戲機，未經依法登記而不予處罰，顯然輕重失衡，當非該條例管理
    電子遊戲場業之立法意旨。又電子遊戲場業管理條例所稱電子遊戲機，指利用電
    、電子、電腦、機械或其他類似方式操縱，以產生或顯示聲光影像、圖案、動作
    之遊戲機具，或利用上述方式操縱鋼珠或鋼片發射之遊樂機具。但未具影像、圖
    案，僅供兒童騎乘者，不包括在內，電子遊戲場業管理條例第十五條、第三條、
    第四條第一項分別定有明文。雖同條例第四條第二項規定電子遊戲機不得有賭博
    之設計及裝置，並分類為益智類、鋼珠類、娛樂類。然此僅係規範電子遊戲機不
    得有賭博之設計及裝置，並非有賭博之設計及裝置即非屬電子遊戲機，此參諸同
    條例第四條第一項關於電子遊戲機之定義，僅排除未具影像、圖案，僅供兒童騎
    乘之機種即明。參諸經濟部依電子遊戲場業管理條例第四條第三項規定訂定之電
    子遊戲機分類標準第二條第三款第三目所定之娛樂類電子遊戲機係「其操作結果
    具射倖性，且所得之分數得作為兌換獎品之憑証或作為轉押注使用者屬之」，此
  即與一般所謂「電動賭博機具」特徵相符。足見電子遊戲場業管理條例第四條並
    未認有賭博之設計及裝置之電子遊戲機，非屬電子遊戲機。再觀諸電子遊戲場業
    管理條例第七條所定電子遊戲場業者不得陳列、使用未經中央主管機關評鑑分類
    及公告之電子遊戲機及擅自修改已評鑑分類之電子遊戲機，電子遊戲機之機具結
    構或軟體經修改者，視為新型機種，應即依規定申請檢驗及評鑑分類。凡違反同
    條例第七條第一項之規定者，依同條例第二十二條第三項處負責人或行為人新台
    幣十萬元以上五十萬元以下罰鍰。可知未經中央主管機關評鑑分類及公告之電子
    遊戲機及擅自修改已評鑑分類之電子遊戲機僅屬不得陳列、使用之非法電子遊戲
    機，並非不屬電子遊戲機，其陳列、使用非法電子遊戲機業者，亦未被排除而認
    其非屬電子遊戲場業者。又同條例第二十一條更明定電子遊戲場業不得設置電子
    遊戲場業管理條例施行前已公告查禁之電子遊戲機供人娛樂。違反者依同條例第
    三十五條處罰鍰，並撤銷其公司或營利事業之登記或部分登記事項，併將其機具
    沒入銷燬，其涉有賭博嫌疑者移送司法機關依法辦理。益徵有賭博之設計及裝置
    之遊戲機仍屬電子遊戲場業管理條例所稱之電子遊戲機。從而，有賭博之設計及
    裝置之遊戲機，只要係利用電、電子、電腦、機械或其他類似方式操縱，以產生
    或顯示聲光影像、圖案、動作之遊戲機具，或利用上述方式操縱鋼珠或鋼片發射
    之遊樂機具，且無未具影像、圖案，僅供兒童騎乘者之情形，即屬電子遊戲場業
    管理條例所稱之電子遊戲機，與其是否有賭博之設計及裝置無關。如認賭博性電
    子遊戲機非屬電子遊戲場業管理條例所稱之電子遊戲機，則必產生未依電子遊戲
    場業管理條例規定辦理營利事業登記之業者設置經中央主管機關評鑑分類及公告
    之電子遊戲機時，應依電子遊戲場業管理條例第二十二條論罪科刑，反而設置賭
    博性電子遊戲機供人賭博時，不得依電子遊戲場業管理條例論罪科刑。尤其在刑
    法第二百六十六條第一項之普通賭博罪時，更將產生未依電子遊戲場業管理條例
    規定辦理營利事業登記證之業者設置經中央主管機關評鑑分類及公告之電子遊戲
    機時，應依電子遊戲場業管理條例第二十二條論罪科刑（刑責較重），反而設置
    未經中央主管機關評鑑分類及公告之賭博性電子遊戲機供人賭博時，僅依刑法第
    二百六十六條第一項之普通賭博罪論罪科刑（刑責較輕）之不公平現象。
三、按刑法上所謂之常業犯，係指反覆以同類之行為為目的之社會活動之職業性犯罪
    而言，亦即恃犯罪以維生。又以犯罪為職業之常業犯，縱令同時兼操其他職業，
    仍無礙其為常業犯罪，亦據最高法院以七十四年台上字第六五五一號判決闡釋甚
    明。查被告甲○○在台中市○區○○路一段三九八號其所經營之「生活彩家便利
    商店」內另闢一室供為擺放賭博性電動機之數量達八台，每日營業額約九百元至
    一千元之間，業據被告於警訊及本院審理中分別供述甚明，以被告在上址擺設賭
    博性電動機具之數量、營業所得、並需聘僱同案被告乙○○擔任服務員分擔經營
    工作等情觀之，其經營頗具規模，顯恃該賭博收入為主要生活之資之一部，乃以
    賭博為常業，並賴以維生無訛。故核被告甲○○、乙○○就擺設賭博性電動機具
    之所為，均係犯刑法第二百六十七條之常業賭博罪；被告甲○○未依電子遊戲場
    業管理條例規定，辦理營利事業登記，即經營電子遊戲場業之行為，另違反電子
    遊戲場業管理條例第十五條之規定，應依同條例第二十二條規定處斷。公訴人就
    賭博部分，認被告甲○○、乙○○均係犯同法第二百六十六條第一項之連續賭博
    罪，起訴法條尚有未洽，惟因起訴之基本社會事實同一，應予變更起訴法條。被
    告甲○○、乙○○就上揭常業賭博犯行部分，有犯意聯絡及行為分擔，皆為共同
    正犯。被告甲○○係以設置賭博性電動機具為達其與不特定人賭博財物目的之方
    法，其所犯上開二罪，有方法結果之牽連關係，應依刑法第五十五條之規定，從
    一重依刑法第二百六十七條之常業賭博罪論處。爰審酌被告甲○○為該「生活彩
    家便利商店」之負責人，居主導之地位，設置賭博性電動機具與不特定人賭博財
    物，助長賭客僥倖之心理，影響社會善良風氣，而乙○○則只是受僱並非居於主
    導之地位，暨其等二人經營時間尚長短、所設置電子遊戲機尚屬不多、及被告等
    二人均坦承犯行等一切情狀，各量處如主文所示之刑，並諭知易科罰金之折算標
    準。
四、扣案之如事實欄所示之賭博性電動機具共八台（含ＩＣ板八片），係當場賭博之
    器具，應依刑法第二百六十六條第二項規定，宣告沒收；另現金二百元及代幣一
    百九十枚，均係在賭檯即電動機具內查獲之賭資，業據被告等二人供明在卷，亦
    應刑法第二百六十六條第二項規定，宣告沒收。
據上論斷，應依刑事訴訟法第四百五十二條、第二百九十九條第一項前段、第三百條
，電子遊戲場業管理條例第二十二條，刑法第十一條前段、刑法第二十八條、第二百
六十七條、第五十五條、第二百六十六條第二項、第四十一條第一項前段，罰金罰鍰
提高標準條例第一條前段、第二條，判決如主文。
中       華       民       國    九十一    年    一     月      二      日
                                  臺灣臺中地方法院刑事第一庭
                                          法  官   吳  進  發
右正本證明與原本無異。
如不服本判決，應於判決送達後十日內向本院提出上訴狀，上訴於臺灣高等法院臺中
分院( 須附繕本 )。
                                          書記官
中       華       民       國    九十一    年    一     月      二      日
附錄論罪法條：
刑法第二百六十七條
以賭博為常業者，處二年以下有期徒刑，得併科一千元以下罰金。
刑法第二百六十六條第二項
當場賭博之器具與在賭檯或兌換籌碼處之財物，不問屬於犯人與否，沒收之。
